【裁判字號】    95,訴,1898
【裁判日期】    951229
【裁判案由】    返還消費借貸款
【裁判全文】
臺灣板橋地方法院民事判決              95年度訴字第1898號
原      告  合作金庫商業銀行股份有限公司
法定代理人  甲○○
訴訟代理人  李盈達
            丙○○
被      告  丁○○
            乙○○
上列當事人間請求返還消費借貸款事件，經本院於民國95年12月
18日言詞辯論終結，判決如下：
    主  文
被告丁○○應給付原告新臺幣肆佰玖拾伍萬壹仟柒佰肆拾柒元，
及各如附表二所示之利息、違約金，如對被告丁○○之財產為強
制執行無效果時，由被告乙○○給付之。
訴訟費用由被告負擔。
   事實及理由
一、程序方面：
  (一)本件原債權人為中國農民銀行股份有限公司，嗣於民國95年
    5 月1 日奉准與原告合併，原債權人中國農民銀行股份有限
    公司為消滅銀行，原告為存續銀行，有經濟部經授商字第09
    501072190 號函影本1 份在卷可稽，故原債權人中國農民銀
    行股份有限公司之一切權利義務，均由為存續銀行之原告概
    括承受，合先敘明。
  (二)按當事人得以合意定第一審管轄法院。但以關於由一定法律
    關係而生之訴訟為限。前項合意，應以文書證之，民事訴訟
    法第24條定有明文。本件被告之住所雖均不在本院管轄區域
    內，惟依原告與被告所簽訂之貸款契約第20條規定，雙方就
    本於上開一定法律關係所生之訴訟，既已合意以本院為第一
    審管轄法院，揆諸前揭說明，本院自有管轄權。
  (三)次按訴狀送達後，原告不得將原訴變更或追加他訴。但擴張
    或減縮應受判決事項之聲明者，不在此限，民事訴訟法第25
    5 條第1 項第3 款定有明文。查本件原告起訴時，訴之聲明
    原為請求被告應給付原告新臺幣（下同）4,951,747 元，及
    如附表一所示之利息、違約金；嗣於95年10月30日言詞辯論
    期日，當庭將訴之聲明更正為：被告丁○○應給付原告4,95
    1,747 元，及如附表二所示之利息、違約金，如對被告丁○
    ○財產為強制執行無效果時，由被告乙○○給付之。核原告
    上開所為，係屬擴張或減縮應受判決事項之聲明，揆諸前揭
    規定，並不在禁止之列，自應准許。
  (四)被告均未於言詞辯論期日到場，核皆無民事訴訟法第386 條
    各款所列情形，爰依原告之聲請，由其一造辯論而為判決。
二、原告起訴主張：緣被告丁○○於94年11月9 日，邀同另一被
    告乙○○為保證人，向原告借款4,970,000 元（分為2 筆）
    ，借款期限為20年（自94年11月9 日起至114 年11月9 日止
    ），自實際撥款日起，前3 年按月付息，自第4 年起，再依
    年金法按月平均攤還本息，其中2,000,000 元借款之利息約
    定按中華郵政股份有限公司2 年期定期儲金機動利率加1 ％
    計算，嗣後隨中華郵政股份有限公司2 年期定期儲金機動利
    率調整而調整，並自調整之日起，按調整後之年利率計算；
    且上開貸款利率中政府固定補貼年利率0.125 ％，故借款人
    實際支付利率為貸款利率減政府補貼利率，目前為年利率2.
    82％；另一筆借款2,970,000 元，則採3 段式計算利息，即
    自94年11月9 日起至95年11月9 日止，按原告公司定儲利率
    指數1.87％加0.31％計算（目前為年利率2.18％）機動調整
    ，自95年11月9 日起至96年11月9 日止，按原告公司定儲利
    率指數加0.43％計算機動調整，並自96年11月9 日起，按原
    告公司定儲利率指數加1.025 ％計算，嗣後隨原告公司定儲
    利率指數調整而調整，並自調整日起按調整後之年利率計算
    ；遲延履行時，除仍按上開利率計息外，其逾期6 個月以內
    者，按上開利率10％，逾期在6 個月以上部分，則按上開利
    率20％加付違約金。詎料被告丁○○自94年12月9 日起即未
    依約繳納，計尚積欠本金4,951,747 元及如附表二所示之利
    息、違約金未為清償，迭經催討均無效，依約即已喪失期限
    利益，自應負全部債務清償責任。另被告乙○○為上開借款
    之保證人，依法於向被告丁○○之財產強制執行而無效果時
    ，亦應負給付責任。為此，爰依消費借貸及一般保證契約之
    法律關係提起本件訴訟等語，並聲明求為判決：如主文第1
    項所示。被告經合法通知，均未於言詞辯論期日到場，亦皆
    未提出書狀作何聲明或陳述。
三、經查，原告主張之前開事實，業據其提出與所述相符之貸款
    契約書2 份、增補條款契約書、利率變動表各1 份為證，而
    被告對原告所主張之事實，經合法通知，既均未於言詞辯論
    期日到場爭執，復皆未提出任何書狀答辯以供本院斟酌，是
    原告上開主張之事實，自均堪信為真實。
四、從而，原告依據消費借貸及一般保證之法律關係，請求被告
    丁○○給付4,951,747 元，及如附表二所示之利息、違約金
    ，如對被告丁○○財產為強制執行無效果時，由被告乙○○
    給付之，即屬於法有據，為有理由，應予准許。
五、結論：本件原告之訴為有理由，依民事訴訟法第385 條第1
    項前段、第78條、第85條第1 項前段，判決如主文。
中    華    民    國    95    年    12    月    29    日
                  民事第一庭法  官  黃若美
以上正本係照原本作成。
如對本判決上訴，須於判決送達後20日內向本院提出上訴狀。
中    華    民    國    95    年    12    月    29    日
                            書記官  傅明華
┌───────────────────────────┐
│附表一                                                │
├──────┬────────┬───────────┤
│結欠本金    │利息起算暨利率  │違約金之計算          │
├──────┼────────┼───────────┤
│1,993,787元 │自94年12月9 日起│自95年1 月10日起至清償│
│            │至清償日止，按年│日止，逾期在6 個月以內│
│            │息3.165％計算。 │者，按上開利率10％，逾│
│            │                │期超過6 個月以上者，就│
│            │                │超過部分，按上開利率20│
│            │                │％加付違約金。        │
├──────┼────────┼───────────┤
│2,957,960元 │自94年12月9 日起│自95年1 月10日起至清償│
│            │至95年11月8 日止│日止，逾期在6 個月以內│
│            │，按年息2.35％計│者，按上開利率10％，逾│
│            │算；95年11月9 日│期超過6 個月以上者，就│
│            │起至96年11月8 日│超過部分，按上開利率20│
│            │止，按年息2.47％│％加付違約金。        │
│            │計算；自96年11月│                      │
│            │9 日起至清償日止│                      │
│            │，按年息3.065 ％│                      │
│            │計算。          │                      │
└──────┴────────┴───────────┘
┌───────────────────────────┐
│附表二                                                │
├──────┬────────┬───────────┤
│結欠本金    │利息起算暨利率  │違約金之計算          │
├──────┼────────┼───────────┤
│1,993,787元 │自94年12月9 日起│自95年1 月10日起至清償│
│            │至清償日止，按年│日止，逾期在6 個月以內│
│            │息2.82％計算。  │者，按上開利率10％，逾│
│            │                │期超過6 個月以上者，就│
│            │                │超過部分，按上開利率20│
│            │                │％加付違約金。        │
├──────┼────────┼───────────┤
│2,957,960元 │自94年12月9 日起│自95年1 月10日起至清償│
│            │至清償日止，按年│日止，逾期在6 個月以內│
│            │息2.18％計算。  │者，按上開利率10％，逾│
│            │                │期超過6 個月以上者，就│
│            │                │超過部分，按上開利率20│
│            │                │％加付違約金。        │
└──────┴────────┴───────────┘


司法院資訊處製作；財團法人民間司法改革基金會備份。
